【裁判字號】    99,訴,113
【裁判日期】    990524
【裁判案由】    損害賠償
【裁判全文】
臺灣高雄地方法院民事判決               99年度訴字第113號
原      告  丙○○
被      告  甲○○
上列當事人間侵權行為損害賠償事件，原告於刑事訴訟程序（98
年度訴字第559 號）提起附帶民事訴訟（98年度附民字第404 號
），經本院刑事法庭裁定移送前來，本院於民國99年5 月10日言
詞辯論終結，判決如下：
    主      文
被告應給付原告新臺幣參拾參萬肆仟伍佰陸拾元，及自民國九十
八年八月十五日起至清償日止，按週年利率百分之五計算之利息
。
原告其餘之訴駁回。
訴訟費用由被告負擔十分之一，其餘由原告負擔。
本判決關於原告勝訴部分得假執行。
原告其餘假執行之聲請駁回。
    事實及理由
壹、程序事項：
  (一)按訴狀送達後，原告不得將原訴變更或追加他訴，但擴張或
    減縮應受判決事項之聲明者，不在此限，民事訴訟法第255
    條第1 項第3 款定有明文。本件原告起訴時原請求被告乙○○、甲○○應連帶給付原告新臺幣（下同）448 萬元及自起
    訴狀繕本送達之翌日起至清償日止，按週年利率5%計算之利
    息，嗣因原告對被告乙○○提起附帶民事訴訟部分，前經本
    院以該附帶民事訴訟起訴不合法而裁定駁回其訴及假執行之
    聲請，而原告於民國99年4 月28日本院言詞辯論時，復表示
    不再追加共同傷害之行為人乙○○為本件之被告，而於99年
    5 月10日言詞辯論期日將聲明更正為請求被告甲○○應給付
    原告3,207,360 元及自起訴狀繕本送達翌日起至清償日止，
    按週年利率5%計算之利息，核原告所為聲明屬減縮應受判決
    事項之聲明，於法並無不合，應予准許。
  (二)被告經合法通知，未於言詞辯論期日到場，查無民事訴訟法
    第386 條各款所列情形，爰依原告之聲請由其一造辯論而為
    判決。
貳、實體事項
一、原告主張：被告甲○○與乙○○（業經本院另行裁定駁回原
    告之訴及假執行之聲請已如前述）因細故而於97年8 月6 日
    上午7 時20分許，至伊上班行經之高雄縣路竹鄉路○○路○
    路科十路路口附近，由乙○○駕車將騎乘車牌號碼2JL- 318
    號重型機車之伊撞倒後，2 人再下車共同持木棍毆打伊，乙○○復持西瓜刀將伊砍傷，致伊受有胸部淺撕裂傷及右手臂
    手腕、右手前臂深撕裂傷合併與多處肌腱斷裂等傷害，伊因
    此有1 年無法工作，每月薪資如以最低基本工資17,280元計
    算，計受有不能工作之損失207,360 元，且因其等共同傷害
    行為致伊右手傷殘，身心受有極大痛苦，爰依侵權行為之法
    律關係提起本訴，請求被告賠償所受一年之工作損失及精神
    慰藉金300 萬元，並聲明請求：(一)被告應給付原告3,207,36
    0 元及自起訴狀繕本送達之翌日起至清償日止，按週年利率
    5% 計 算之利息。(二)願供擔保為假執行宣告之判決。
二、被告甲○○未於言詞辯論期日到場，據其先前所提出之書狀
    則以：原告所受傷害之直接加害人為乙○○，伊僅參與毆打
    行為，並已受有刑罰，而原告要求賠償金額過高，尚難全然
    接受，應裁判合理賠償金額等語。
三、本院之判斷：
  (一)本件原告主張被告與乙○○因細故而於上開時、地，由乙○○駕車將其撞倒後，渠等再共同下車持木棍毆打其，乙○○
    復持西瓜刀將其砍傷，致其受有上開胸部淺撕裂傷及右手臂
    手腕、右手前臂深撕裂傷合併與多處肌腱斷裂等傷害之事實
    ，業據其於警詢時提出與其所述相符之劉光雄醫院之驗傷診
    斷書1 紙可稽（見警卷第84頁），而被告於刑事案件警詢、
    偵查及審理時亦對原告主張之事實供承不諱，且於本院亦具
    狀自承有與乙○○共同持木棍毆打原告之事實（見本院卷第
    64頁），又被告前開共同傷害犯行業經本院刑事庭以98年度
    訴字第559 號刑事判決判處有期徒刑5 月確定，有上開刑事
    判決附卷可憑（見本院卷第5 頁至第8 頁），並經本院調閱
    上開刑事卷宗查閱無訛，自應認原告主張之事實為真實。被
    告雖於本院另抗辯本件傷害之直接加害人為乙○○云云，惟
    由被告於警詢調查時自承：我有持木棍打丙○○（即原告）
    ，持棒及西瓜刀至案發地點守候砍殺丙○○是乙○○提議，
    西瓜刀是預先準備好放在車上，當時是乙○○看不過丙○○
    欺負我，才幫我出氣等語（見警卷第43頁、第44頁），足見
    被告與乙○○對於傷害原告之行為已有犯意聯絡及行為分擔
    而為此共同傷害犯行，則被告抗辯直接加害人僅係乙○○云
    云尚無足採。從而，被告既有原告主張之共同傷害之事實並
    致原告受有上開傷害，則原告依侵權行為損害賠償請求權主
    張被告負賠償責任洵屬有據。
  (二)按「不法侵害他人之身體或健康者，對於被害人因此喪失或
    減少勞動能力或增加生活上之需要時，應負損害賠償責任。
    」、「不法侵害他人之身體、健康、名譽、自由、信用、隱
    私、貞操，或不法侵害其他人格法益而情節重大者，被害人
    雖非財產上之損害，亦得請求賠償相當之金額。」，民法第
    193 條第1 項、第195 條第1 項定有明文。本件原告乃因被
    告之行為而受有前開損害，揆之上開規定，被告自應負侵權
    行為損害賠償責任。玆審酌原告請求之各項賠償金額如下：
  1.工作損失部分：
    原告主張因受被告與乙○○共同傷害致其一年無法工作等情
    ，固提出上開驗傷診斷書為證，惟其並未提出無法工作之證
    明，本院乃依職權函詢劉光雄醫院有關原告因系爭事故就醫
    後迄今之病情，經該院函覆：原告於97年8 月6 日來院急診
    ，其所受傷勢有住院接受肌腱接合手術治療，…，傷口約需
    1 個月癒合，不得使力，約需再復健1-2 個月等語，有上開
    醫院99年1 月7 日岡劉醫字第990102號函可稽（見本院卷第
    38頁），而原告自陳係從事臨時工、雜工及搬家公司工作，
    故應認其於受傷害後約計2 個月期間，因傷口尚未癒合復原
    ，以致無法從事臨時工致受有此期間之工作損失，惟逾此期
    間後，則因原告之傷口已癒合，其復無法提出有何無法工作
    之證明，尚難認仍受有工作損失；又本院審酌原告為國中畢
    業（見本院卷第49頁）之從事勞力工作者，而原告並無法提
    出其於受傷時之薪資證明，並斟酌稅務電子閘門財產所得調
    件明細表資料，認原告主張以行政院勞委會所頒之勞工最低
    薪資每月17,280元為標準計算工作損失尚無不合，故原告受
    傷無法工作2 個月之損失應為34,560元（計算式：17,280×
    2 ＝34,560），則原告之工作損失之請求在34,560元範圍內
    應予准許，逾此部分則屬無據。
  2.精神慰撫金部分：
    按慰藉金之賠償須以人格權遭遇侵害，使精神上受有痛苦為
    必要，其核給之標準固與財產上損害之計算不同，然非不可
    斟酌雙方身份資力與加害程度，及其他各種情形核定相當之
    數額（最高法院51年台上字第223 號判例意旨參照）。查原
    告僅因與被告間之細故，即莫名遭被告與乙○○為前開共同
    毆、砍之傷害，並因而住院手術治療纏綿病榻，有前開醫院
    函可稽，其精神上自受有相當之痛苦堪可認定，被告就此非
    財產上之損害自應負侵權行為損害賠償責任。又原告為國中
    畢業，於事故發生時係擔任臨時工、雜工，每月收入不固定
    等情，業據原告自陳在卷（見本院卷第49頁、第131 頁），
    另被告為國中畢業，職業工，有警詢人別調查欄可憑（見警
    卷第34頁反面），並有兩造之稅務電子閘門財產所得調件明
    細表可稽（見本院卷第23頁至第33頁），本院審酌原告所受
    精神痛苦，再核兩造之身分、經濟狀況等一切情狀，認原告
    請求精神慰撫金以300,000 元為適當，逾此部分之請求不應
    准許。
四、綜上所述，本件原告得請求被告賠償之金額計為334,560 元
    ，故原告基於侵權行為法律關係請求被告給付上開金額，及
    自起訴狀繕本送達翌日之98年8 月15日起至清償日止，按週
    年利率5%計算之利息，為有理由，應予准許，逾此部分範圍
    外之請求即為無據，應予駁回。
五、本判決原告勝訴部分被告應給付之金額未逾50萬元，依民事
    訴訟法第389 條第1 項第5 款規定，應依職權宣告假執行。
    至原告其餘假執行之聲請，因該部分之訴業經駁回，其假執
    行之聲請亦失所附麗，應併予駁回。
六、據上論結，本件原告之訴為一部有理由、一部無理由，依民
    事訴訟法第385 條第1 項前段、第79條、第390 條第2 項，
    判決如主文。
中    華    民    國    99    年    5     月    24    日
                  民事第四庭  法  官  楊淑珍
正本係照原本作成。
如不服本判決，應於送達後20日內，向本院提出上訴狀並表明上
訴理由，如於本判決宣示後送達前提起上訴者，應於判決送達後
10日內補提上訴理由書（須附繕本）。
中    華    民    國    99    年    5     月    24    日
                              書記官  吳良美

司法院資訊處製作；財團法人民間司法改革基金會備份。
